【裁判字號】    96,交聲,348
【裁判日期】    970229
【裁判案由】    違反道路交通管理處罰條例
【裁判全文】
臺灣宜蘭地方法院交通事件裁定         96年度交聲字第348號
原處分機關  交通部公路總局臺北區監理所宜蘭監理站
異  議  人  甲○○
上列受處分人因違反道路交通管理處罰條例案件，對於交通部公
路總局臺北區監理所宜蘭監理站民國96年11月13日所為之宜監字
第裁43-Q00000000號裁決聲明異議，本院裁定如下：
    主  文
原處分撤銷。
甲○○不罰。
    理  由
一、原處分意旨略以：異議人即受處分人甲○○於民國96年9月
    30日上午8時40分許，駕駛029-BL號自用一般曳引車（下稱
    系爭車輛），於臺二線石城稽查站因裝載泥土滲漏，為宜蘭
    縣政府警察局礁溪分局當場舉發（舉發案號：宜警交字第Q0
    0000000號），原處分機關乃依道路交通管理處罰條例第30
    條1項第2款及第63條第1項規定，裁處新臺幣（下同）3,00
    0元，並記違規點數2點。
二、異議意旨略以：異議人駕駛車輛沒有滲漏、臭氣、飛散，也
    沒有污染地面。為此爰於法定期限內聲明異議，請求撤銷原
    處分等語。
三、按法院受理交通事件，準用刑事訴訟法之規定，道路交通管
    理處罰條例第89條前段定有明文，是刑事訴訟法中有關舉證
    責任、證據調查等相關規定，在與行政秩序罰之本質不相牴
    觸的前提下，自應予以準用。又依刑事訴訟法第154條第2項
    規定，犯罪事實應依證據認定之，無證據不得認定犯罪事實
    ；而認定犯罪事實所憑之證據，雖不以直接證據為限，間接
    證據亦包括在內，然而無論直接證據或間接證據，其為訴訟
    上之證明，須於通常一般之人均不致有所懷疑，而得確信其
    為真實之程度者，始得據為有罪之認定，倘其證明尚未達此
    一程度，而有合理之懷疑存在，法院即應為諭知被告無罪之
    判決，最高法院76年度臺上字第4986號著有判例可資參照，
    此一原則，於法院審理行為人違反道路交通管理處罰條例案
    件時，當有其適用。再按汽車裝載時，有所載貨物滲漏、飛
    散或氣味惡臭者，處汽車駕駛人3,000元以上9,000元以下罰
    鍰，並責令改正或禁止通行，道路交通管理處罰條例第30條
    第1項第2款定有明文。又汽車駕駛人有第30條第1項第2款之
    情形，除依原條款處罰鍰外，並記違規點數2點，同條例第6
    3條第1項第2款亦有明定。而該條例第30條第1項第2款係對
    「所載貨物滲漏、飛散或氣味惡臭者」之處罰，其立法之主
    要意旨係在防止所裝載之貨物滲漏、掉落、飛散或臭氣外洩
    致生危害交通安全或污染道路環境之行為，故砂石車載運砂
    石所滴之水，如有危害交通安全之虞，則應有前開條例處罰
    之適用，交通部91年3月25日交路字第0910024929號函釋可
    資參照。
四、經查：
  (一)異議人於民國96年9月30日上午8時40分許，駕駛系爭車輛於
    臺二線石城稽查站，為原舉發單位警員攔停舉發「載運泥土
    滲漏」違規，並填製宜警交字第Q00000000號違規通知單，
    受處分人於期限內到案提出申訴，經原處分機關向原舉發單
    位查證，覆以：查本分局員警在上開地點執行交通稽查勤務
    時，發現029-BL號車裝載泥土滲漏（檢附採證照片1幀），
    當場攔停舉發核無不當，原處分機關認申訴無理由，遂於96
    年11月13日以宜監字第裁43-Q00000000號裁決書，裁處受處
    分人罰鍰3,000元，並記違規點數2點之處分（下稱原處分）
    等情，固有上開舉發違反道路交通管理事件通知單、申訴書
    、裁決書、原舉發單位96年11月5日警礁交字第0964104252
    號函文及採證照片各1份附卷可稽（見本院卷第5-10、16頁
    ），而系爭車輛裝載泥土於案發當時有滲漏之情形，亦據舉
    發員警即證人乙○○於本院調查時結證稱：本件是攔停之後
    開單舉發，當天系爭車輛裝載之泥土已經跑出後面車廂外，
    伊有告知異議人是因為滲漏而開單舉發，伊開單的標準是泥
    土跑到車廂以外就是滲漏，當時伊有看到系爭車輛有滲漏的
    情形，濕泥土也是有滴到地上等語在卷（見本院卷第23-2 5
    頁）。
  (二)惟異議人於本院調查時辯稱：系爭車輛沒有滲漏。系爭車輛
    有污水筒，漏滲不會滴到地面，是直接滴到污水筒那裡。採
    證照片上是顯示有泥土漏出來沒有錯，但是系爭車輛有做水
    溝，經排水孔流進集水筒等語（見本院卷第22、25頁）。經
    本院觀諸卷附之採證照片所示，系爭車輛之後車斗外雖有若
    干之滲出泥痕，然該後車斗確實另設有引泥溝、排水孔及集
    水管等設備，且系爭車輛後車斗外之若干滲出泥痕，並未有
    明顯溢逾引泥溝外之痕跡，因此，尚難遽認異議人駕駛系爭
    車輛之行為，已有致生危害交通安全或污染道路環境之情形
    ，而該當於道路交通管理處罰條例第30條第1項第2款滲漏之
    構成要件。此外，證人乙○○前揭證稱：系爭系爭車輛裝載
    的濕泥土有滴到地上等語，是否已有危害交通安全之虞，復
    無其他積極證據足以佐證，則揆諸上開刑事訴訟法之規定及
    最高法院判例意旨，自應為異議人有利之認定。
五、綜上，本件原舉發單位既未能證明異議人確實有違規行為，
    原處分機關循舉發意旨逕予裁處罰鍰及記違規點數，即有未
    合，故異議人以前詞為由，向本院提出異議，為有理由，爰
    撤銷原處分，並由本院另為異議人不罰之諭知。
六、依道路交通案件處理辦法第20條前段，裁定如主文。
中    華    民    國    97    年    2     月    29    日
                        交通法庭  法  官  陳映佐
以上正本證明與原本無異。
如不服本裁定，應於裁定送達後5日內，向本院提出抗告狀（應
附繕本）。
                                  書記官  何適熹
中    華    民    國    97    年    2     月    29    日


司法院資訊處製作；財團法人民間司法改革基金會備份。
